臺灣臺南地方法院民事裁定
110年度婚字第77號
原      告  甲○○  
訴訟代理人  陳敬中律師
被      告  乙○○  

訴訟代理人  莊志剛律師
上列當事人間請求離婚事件，經本院於民國110年5月11日言詞辯
論終結，判決如下：
    主      文
原告之訴駁回。
訴訟費用由原告負擔。
    事實及理由
一、原告起訴主張略以：原告與被告於民國00年00月0日結婚，
    並育有已成年之女兒丙○○，於兩造女兒丙○○高中畢業前一年
    亦即於94年左右，兩造即已經感情不睦而不相往來，且因家
    中已經換鎖，原告自換鎖日起，即因被告稱不要連累伊而將
    之趕出家門，原告因此無法再次踏入家門，是以，至遲於94
    年間，兩造已形同陌路而處於分居狀態。又被告因圖自身利
    益，於100年4月29日，冒用原告已經作廢之身分證並盜蓋原
    告印章，向職業工會申請退保，且向勞動部勞工保險局申請
    老年給付，該局經審核符合請領規定，開立臺灣土地銀行臺
    北分行支票給付新臺幣(下同)1,414,262元，後被告再次盜
    蓋原告印章製作委託書盜領該款項，並存入其帳戶後，嗣該
    款項不知去向，原告業已提起刑事追訴及民事訴訟，民事訴
    訟第一審為勝訴判決，然目前被告上訴中。另兩造婚後購買
    臺南市○區○○00街00號房地係登記於被告名下，被告於109年
    2月間意圖脫免剩餘財產差額分配而將該屋出售，售得款項6
    ,585,247元於109年2月25日匯入被告臺南西門路郵局帳戶内
    ，後於109年2月25日起至同年3月10日短短半個月間，將款
    項提領一空且不知去向，原告前經調解變更約定分別財產制
    後，已具狀起訴請求剩餘財產分配。本件兩造婚姻既生破綻
    ，基礎嚴重動搖，難期有共同之婚姻生活，應已合乎重大事
    由難以維持婚姻之要件，是原告據以訴請判決與被告離婚等
    語。
二、被告答辯略以：原告與訴外人丁○○外遇並發生不正常之男女
    關係，為兩造婚姻無從維繫之原因，故原告為有責配偶，依
    法不得請求與被告離婚。原告與訴外人丁○○外遇之事實，經
    於社群媒體搜尋後得知，原告與訴外人丁○○逾越分際，發生
    不正當之交往行為，原告為有配偶之人，竟稱呼訴外人丁○○
    為「老婆」，與訴外人丁○○公開調情、單獨出遊、出席謝師
    宴且共赴中國大陸，訴外人丁○○亦明知原告為有配偶之人，
    卻任人稱呼其為「師母」、「恩愛夫妻」等語，原告實已背
    叛家庭，違反婚姻忠誠義務，而訴外人丁○○不能潔身自愛，
    還明目張膽且毫不避諱使用師母身分加以回應，原告與訴外
    人丁○○之行為嚴重侵害被告基於原告配偶身分之人格法益，
    情節重大，是以，原告不知反省，不願共營婚姻生活，執意
    對被告提起離婚訴訟，於法洵屬無據，應予駁回等語。
三、得心證之理由：
（一）按民法第1052條第2項規定，有同條第一項以外之重大事
      由，難以維持婚姻者，夫妻之一方得請求離婚。是否有難
      以維持婚姻之重大事由，判斷標準為婚姻是否已生破綻而
      無回復之希望，此不可由原告已喪失維持婚姻意欲之主觀
      面加以認定，而應依客觀的標準，即難以維持婚姻之事實
      ，是否已達於倘處於同一境況，任何人均將喪失維持婚姻
      希望之程度以決之。又所稱有前項以外之重大事由，難以
      維持婚姻者，係抽象的、概括的離婚事由，此乃緣於74年
      間修正民法親屬編時，為因應實際需要，參酌各國立法例
      ，導入破綻主義思想所增設。但其事由應由夫妻一方負責
      者，僅他方得請求離婚，是其所採者為消極破綻主義精神
      ，而非積極破綻主義，關於難以維持婚姻之重大事由，其
      判斷之標準為婚姻是否已生破綻而無回復之希望，而婚姻
      是否已生破綻無回復之希望，則應依客觀之標準，即難以
      維持婚姻之事實，是否已達於倘處於同一境況，任何人均
      將喪失維持婚姻意欲之程度而定。至於同條項但書所規定
      難以維持婚姻之重大事由應由夫妻之一方負責者，僅他方
      得請求離婚，乃因如肯定有責配偶之離婚請求，無異承認
      恣意離婚，破壞婚姻秩序，且有背於道義，尤其違反自己
      清白之法理，有欠公允，同時亦與國民之法感情及倫理觀
      念不合，因而採消極破綻主義。倘該重大事由，夫妻雙方
      均須負責時，應比較衡量雙方之有責程度，僅責任較輕之
      一方得向責任較重之他方請求離婚，如有責程度相同時，
      雙方均得請求離婚，始屬公允，是責任較重之一方應不得
      向責任較輕之他方請求離婚。經查：
    ⒈原告主張兩造於75年11月3日結婚，雙方現婚姻關係存續中
      之事實，有兩造之戶籍資料在卷為證，且為被告所不爭執
      ，此部分事實堪信為真正。
    ⒉另原告主張兩造長期分居一節，除同為被告所不爭執外，
      並據證人即兩造之女丙○○到庭證述：「（兩造是否有同住
      ？）沒有。」、「（從何時開始分居？）我大學時，大約
      10年前。」、「（原告搬出去後有想搬回來？）有。因為
      原告後來搬出去，如果有回臺南，還是會回家，大概一禮
      拜回來2、3天。」、「（原告何時開始沒有住在家裡面？
      ）後來被告把鑰匙換了，原告就沒有辦法回家，至於具體
      換鑰匙的時間我忘記了。」、「（被告換要鑰匙後，兩造
      互動如何？）雙方還是有電話聯繫，講家務事討論錢的事
      情，我父親會寄錢回家。」、「（現在原告還有寄錢回家
      ？）沒有。」、「（最近兩造還有講電話？）沒有。」、
      「（雙方完全沒有聯繫大概幾年？）應該至少有3、4年。
      」等語綦詳（見本院110年5月11日言詞辯論筆錄）。本院
      審之兩造分居迄今已長達10年以上，雙方於上開分居期間
      除各自獨立生活外，且近3、4年來更因缺乏良好互動或積
      極有效之對談與溝通，導致心結與怨懟愈益增深，原告因
      此無維繫婚姻之意願而向法院提起離婚訴訟，而被告雖表
      示不願離婚，然自調解至本院審理期間，被告均未提出有
      效之作為以化解雙方之婚姻困境，佐以兩造於訴訟中亦未
      有所反省，仍逕指責、埋怨他方之過錯，足認兩造婚姻已
      不具互信、互愛、互諒之基礎，彼此間之夫妻情愛已喪失
      殆盡，嚴重妨礙家庭生活之美滿幸福，可證兩造在客觀上
      已難以維持幸福圓滿之婚姻生活，觀其情形，任何人倘處
      於同一地位時，均難期待繼續維繫婚姻及家庭生活之和諧
      。本院參之上情，既難以期待兩造共營健全之婚姻生活，
      雙方已生婚姻之重大破綻而難以維持婚姻關係，故原告起
      訴主張兩造之婚姻有難以維持婚姻之重大事由，自為可採
      。
    ⒊稽之證人丙○○證述兩造分居之主要原因，既係原告與配偶
      以外之女子有不正當交往關係所致，雖被告更換家中門鎖
      後未主動交付原告新鑰匙亦有可歸責之處，然由被告所提
      出且為原告所不爭執之臉書內容，原告於兩造分居期間，
      原告不思其已婚身分，繼續與配偶以外之女子有逾越一般
      異性友人交往份際之行為，未謹守婚姻忠誠之義務，可認
      原告對兩造婚姻破裂為主要可歸責者，揆諸前開說明，本
      件原告請求離婚，於法即有未合。
（二）綜上所述，兩造雖已長期分居，且因分居期間彼此缺乏良
      好互動或積極有效之對談與溝通，造成心結與怨懟愈益增
      深，致使兩造存有難以維持婚姻之重大事由，然造成兩造
      間存有難以維持婚姻之重大事由，原告可歸責之程度較高
      ，是本件原告依民法第1052條第2項之規定訴請離婚，於
      法尚屬無據，應予駁回。
四、兩造其餘之攻擊或防禦方法及未經援用之證據，經本院斟酌
    後，認為均不足以影響本判決之結果，自無逐一詳予論駁之
    必要，併此敘明。
五、結論：本件原告之訴為無理由，依家事事件法第51條，民事
    訴訟法第78條，判決如主文。
中　　華　　民　　國　　110 　年　　5 　　月　　25　　日
                      家事法庭　法  官  楊佳祥
以上正本係照原本作成。
如對本判決上訴，須於判決送達後20日之不變期間內，向本院提
出上訴狀。如委任律師提起上訴者，應一併繳納上訴審裁判費。
中　　華　　民　　國　　110 　年　　5 　　月　　25　　日
                                書記官  許哲萍